臺灣高等法院臺南分院刑事判決
110年度上易字第505號
上  訴  人  
即  被  告  鄭涼城



上列上訴人因詐欺案件，不服臺灣嘉義地方法院109年度易字第7
28號中華民國110年8月26日第一審判決（起訴案號：臺灣嘉義地
方檢察署109年度偵字第1637號），提起上訴，本院判決如下：
    主  文
原判決關於所處罪刑部分，撤銷。
鄭涼城犯詐欺取財罪，累犯，處有期徒刑參月，如易科罰金，以
新臺幣壹仟元折算壹日。
其他上訴駁回（原判決關於宣告沒收部分）。
    事  實
一、鄭涼城經由嘉義縣○○市「○○宮」（下稱「○○宮」）之不詳人
    員，獲悉「○○宮」舉辦之許多法會，都會委請法師廖健男參
    與協助，竟基於詐欺取財之犯意，於民國108年10月27日晚
    間8時許，以其持用之門號0000000000號行動電話1支(含門
    號SIM卡1張)，致電廖健男持用之門號0000000000號行動電
    話，以「洪天保」名義，向廖健男佯稱：其欲向「○○宮」請
    媽祖神明金身，至嘉義縣○○市之「○○宮」(下稱「○○宮」)舉
    辦3天法會，想聘請廖健男擔任該次法會之法師，但其身上
    現金一時不足，錢都由其配偶保管，為購買辦理法會所需供
    品，須先向廖健男商借新臺幣（下同）2萬元應急，俟其配
    偶於翌日下午抵達「○○宮」後，其會將借款連同委請廖健男
    辦理法會之相關費用一併支付云云，致廖健男陷於錯誤，於
    翌（28)日上午8時許，在廖健男位於嘉義縣○○市○○路0○0號
    住處，將2萬元現金交付與鄭涼城。嗣廖健男於28日在「○○
    宮」等候至下午4、5時，始終不見鄭涼城夫婦身影，始悉受
    騙，因而報警處理。
二、案經廖健男訴請嘉義縣警察局○○分局報告臺灣嘉義地方檢察
    署檢察官偵查起訴。
    理  由
壹、程序部分（證據能力部分）：
一、按被告之自白，非出於強暴、脅迫、利誘、詐欺、疲勞訊問
    、違法羈押或其他不正之方法，且與事實相符者，得為證據
    ，刑事訴訟法第156條第1項定有明文。查被告於109年6月3
    日偵訊時供承：伊有於108年10月28日8時許，前往證人即告
    訴人廖健男上開住處，拿到2萬元借款等語（見偵卷第89頁
    ）。雖其於原審準備程序時供稱：伊在地檢署的時候因為人
    不舒服，才承認告訴人有拿錢給伊云云（見原審卷一第104
    頁），然經原審當庭勘驗被告該次偵訊時之錄影檔案，該次
    偵訊係以遠距訊問方式為之，鏡頭並未拍攝到被告的臉，但
    可以聽到被告之聲音，而檢察官訊問時語氣平和，並未以強
    暴、脅迫、恐嚇或其他方式為之，被告回答語氣亦正常，並
    未表示其身體不適，且其承認有收到2萬元後，對於檢察官
    嗣後問其有無請告訴人做法會、是否有跟告訴人說會請妻子
    帶錢過來還錢等，均回答「保持緘默」，有原審勘驗筆錄及
    附件譯文（見原審卷一第249、251之1-251之3頁）存卷足稽
    ，顯見被告於偵訊時意識清楚，並無身體不適之情形，且清
    楚知悉檢察官訊問之問題為何後為回答，是其於偵訊時所為
    之上開自白，係出於自由意志，而有證據能力。
二、又按被告以外之人於審判外之陳述，雖不符刑事訴訟法第15
    9條之1至第159條之4之規定，而經當事人於審判程序同意作
    為證據，法院審酌該言詞陳述或書面陳述作成時之情況，認
    為適當者，亦得為證據；當事人、代理人或辯護人於法院調
    查證據時，知有刑事訴訟法第159條第1項不得為證據之情形
    ，而未於言詞辯論終結前聲明異議者，視為有前項之同意，
    刑事訴訟法第159條之5第1項、第2項分別定有明文。經查，
    本判決下列所引用被告以外之人於審判外之陳述（包括書證
    ），檢察官及被告鄭涼城於本院審理中均表示不爭執其證據
    能力，同意作為證據等語（見本院卷第490頁），亦未於言
    詞辯論終結前聲明異議，本院審酌上開證據資料製作時之情
    況，尚無違法不當及證明力明顯過低之瑕疵，亦認為以之作
    為證據應屬適當，揆諸前開規定，認前揭證據資料有證據能
    力。至本判決所引用之非供述證據，檢察官及被告於本案言
    詞辯論終結前，均未爭執其證據能力，且查無非法或不當取
    證之情事，復為證明本件犯罪事實所必要之重要關係事項，
    認均有證據能力，合先敘明。
貳、實體部分：
一、訊據被告供承有施用前揭詐術等情，惟仍否認詐欺取財既遂
    之不法犯行，並辯稱：伊確實有詐騙告訴人廖健男，伊承認
    係詐欺未遂，伊並沒有從廖健男那裡拿到2萬元云云。經查
    ：
　　上揭犯罪事實，業據證人即告訴人廖健男於警詢、偵查及原
    審審理時證述明確（見警卷第1-3頁；偵卷第115-119頁；原
    審卷二第66-74頁），參以被告供承有施用前揭詐術，且有
    於108年10月28日上午8時許，前往告訴人位於嘉義縣○○市○○
    路0○0號住處，欲向告訴人拿取2萬元借款等情（見本院卷第
    140-141、495、498頁)，再佐以被告於109年6月3日偵訊時
    明確供承：伊有於108年10月28日8時許，前往告訴人廖健男
    上開住處，拿到2萬元借款等語（見偵卷第89頁）。此外，
    復有○○宮監視器畫面翻拍照片及財團法人臺灣省嘉義縣○○○○
    宮109年06月15日（109）朴配宮總字第159號函（見警卷第4
    頁；偵卷第131頁)在卷可稽，是被告前揭所辯，顯係事後卸
    責之詞，不足採信。本件事證明確，被告前揭詐欺取財既遂
    之犯行，堪予認定，應依法論科。
二、論罪：　　
㈠、核被告所為，係犯刑法第339條第1項之詐欺取財既遂罪。
㈡、被告前因詐欺取財罪，分別經臺灣桃園地方法院以105年度易
    字第1557號、臺灣雲林地方法院以106年度虎簡字第59號各
    判處有期徒刑4月，經臺灣雲林地方法院以107年度聲字第38
    1號裁定應執行有期徒刑7月確定，並於107年11月18日執行
    完畢等情，有上開刑事判決、裁定及臺灣高等法院被告前案
    紀錄表(見本院卷第105-120、509-565頁)在卷可憑，其於5
    年之內故意再犯本件有期徒刑以上之罪，為累犯，且參諸司
    法院釋字第775號解釋意旨，本件被告前既因犯同為財產性
    犯罪之詐欺取財罪，經法院判處應執行有期徒刑7月確定，
    復於107年11月18日執行完畢，其理應產生警惕作用，返回
    社會後能因此自我控管，不再觸犯有期徒刑以上之罪。然被
    告卻於有期徒刑執行完畢後5年內，故意再犯同為財產性犯
    罪之詐欺取財罪，足見被告有其特別惡性，且前罪之徒刑執
    行毫無成效，其對於刑罰之反應力顯然薄弱，故認有必要依
    刑法第47條第1項之規定加重其刑，爰依該條項之規定加重
    其刑。
參、撤銷改判部分(原判決關於所處罪刑部分)：　　
一、撤銷改判之理由：　　
　　原審以被告犯罪事證明確，予以論罪科刑，固非無見。惟查
    ，被告於原審判決後，已坦承其有施用前揭詐術之行為（僅
    辯稱係詐欺取財未遂而非既遂），原審未及審酌上開被告犯
    罪後之態度，因而量處被告有期徒刑5月，所為刑之量定，
    稍嫌過重，容有未洽。被告上訴意旨，仍執陳詞否認有詐欺
    取財既遂之犯行，雖無理由。然原審既有上開違誤，自屬難
    以維持，自應由本院將原判決關於所處罪刑，予以撤銷改判
    ，期臻妥適。
二、量刑：
　　爰審酌被告除前開構成累犯之詐欺前案紀錄外，另自90年起
    ，即多次因竊盜、詐欺、侵占等案件遭法院科刑，有前揭臺
    灣高等法院被告前案紀錄表附卷足查，顯然被告並未因先前
    遭法院科刑處罰後心生警惕避免再犯，並以不法方式取得財
    物為常態，濫用他人對其之信任，而為本件犯行之犯罪手段
    ，詐欺之金額為2萬元，犯後坦承其有施用前揭詐術之行為
    ，然仍否認詐欺取財既遂之犯罪後態度，尚未與告訴人達成
    和解，亦未賠償告訴人所受之損害，暨其自○○中畢業之智識
    程度、離婚，家有父母、兒子及自陳罹患癲癇之家庭生活狀
    況（見原審卷二第90頁；本院卷第498頁)等一切情狀，量處
    如主文欄第2項所示之刑，並諭知易科罰金之折算標準。
肆、上訴駁回部分（原判決關於宣告沒收部分）：　　　
　　原審以被告犯罪事證明確，並敘明未扣案被告為本件犯行所
    使用之0000000000號行動電話1支（含SIM卡1張），被告於
    本院審理時供稱為其所有（見原審卷二第89頁），爰依刑法
    第38條第2項前段規定宣告沒收之，於全部或一部不能沒收
    或不宜執行沒收時，依同條第4項規定追徵其價額。又未扣
    案被告為本件犯行之犯罪所得為2萬元，爰依刑法第38條之1
    第1項前段規定宣告沒收之，於全部或一部不能沒收或不宜
    執行沒收時，依同條第3項規定追徵其價額。核原判決認事
    用法，並無不合，且沒收具有獨立性，而非刑罰（從刑），
    是被告此部分之上訴，亦無理由，應予駁回。
據上論斷，應依刑事訴訟法第369條第1項前段、第364條、第368
條、第299條第1項前段，刑法第339條第1項、第47條第1項、第4
1條第1項前段，刑法施行法第1條之1，判決如主文。
本案經檢察官陳睿明提起公訴，檢察官曾昭愷到庭執行職務。
中　　華　　民　　國　　111 　年　　7 　　月　　28　　日
                  刑事第四庭    審判長法　官  郭玫利
                                      法　官  曾子珍
                                      法　官  陳金虎
以上正本證明與原本無異。
不得上訴。
　　　　　　　　　　　　　　　　　　　書記官  蘇文儀
中　　華　　民　　國　　111 　年　　7 　　月　　28　　日
附錄本案論罪科刑法條全文：
中華民國刑法第339條：
意圖為自己或第三人不法之所有，以詐術使人將本人或第三人之
物交付者，處5年以下有期徒刑、拘役或科或併科50萬元以下罰
金。
以前項方法得財產上不法之利益或使第三人得之者，亦同。
前二項之未遂犯罰之。